臺灣桃園地方法院刑事判決
110年度交易字第352號
公  訴  人  臺灣桃園地方檢察署檢察官 
被      告  高振祥


上列被告因公共危險案件，經檢察官聲請以簡易判決處刑（109
年度速偵字第6932號），本院認不得以簡易判決處刑（109年度
壢交簡字第3906號），改依通常程序審理，判決如下：
    主  文
高振祥無罪。
    理  由
一、聲請簡易判決處刑意旨略以：被告高振祥於民國109年12月2
    日凌晨1時30分許前某時許，在臺灣地區某不詳地點飲用酒
    類，明知飲酒後不得駕駛動力交通工具，仍基於酒後駕駛動
    力交通工具之犯意，駕駛車牌號碼0000－00號自用小客車返
    家，於同日凌晨1時30分許，將該車停駛在桃園市○○區○○○街
    00號前，為警盤查，並測得吐氣所含酒精濃度達每公升0.32
    毫克，因認被告涉犯刑法第185條之3第1項第1款之公共危險
    罪嫌。
二、按犯罪事實，應依證據認定之，無證據不得認定犯罪事實。
    又不能證明被告犯罪者，應諭知無罪之判決，刑事訴訟法第
    154條第2項、第301條第1項分別定有明文。又按認定犯罪事
    實所憑之證據，雖不以直接證據為限，間接證據亦包括在內
    ，然而無論直接證據或間接證據，其為訴訟上之證明，須於
    通常一般人均不致有所懷疑，而得確信其為真實之程度者，
    始得據為有罪之認定，倘其證明尚未達到此一程度，而有合
    理之懷疑存在時，即難遽採為不利被告之認定（最高法院76
    年台上字第4986號判例要旨參照）。另按刑事訴訟法第161
    條第1項規定檢察官就被告犯罪事實，應負舉證責任，並指
    出證明之方法。因此，檢察官對於起訴之犯罪事實，應負提
    出證據及說服之實質舉證責任。倘其所提出之證據，不足為
    被告有罪之積極證明，或其指出證明之方法，無從說服法院
    以形成被告有罪之心證，基於無罪推定之原則，自應為被告
    無罪判決之諭知（最高法院92年台上字第128號判例要旨參
    照）。又基於被告無罪推定之原則，為確保被告之緘默權及
    不自證己罪之特權，並貫徹檢察官之舉證責任，犯罪事實須
    由檢察官提出證據，並負起說服之責任，而積極認定之。反
    之，僅被告對於被訴事實無法提出反證或所為抗辯仍有懷疑
    者，尚不能持為認定犯罪之論據（最高法院98年度台上字第
    945號判決要旨參照）。且按刑法第185條之3所謂之酒醉不
    能安全駕駛罪，所保護之法益，乃維護道路交通之安全與順
    暢運作，藉由抽象危險犯之構成要件，以刑罰制裁力量嚇阻
    酒後駕車之行為，進而確保參與道路交通往來人車之安全。
    其條文中所謂「駕駛」行為，係指行為人有移動交通工具之
    意思，並在其控制或操控下而移動動力交通工具。故若行為
    人已酒醉僅為休息、檢查、修理、收拾或取物而上車，然無
    使車輛移動之意思，縱已啟動引擎，因不致引發交通往來危
    險，即難以酒醉不能安全駕駛罪相繩（最高法院107年度台
    上字第4254號判決意旨參照）。
三、聲請簡易判決處刑意旨認被告涉犯刑法第185條之3第1項第1
    款之公共危險罪嫌，無非係以被告之供述、酒精測定紀錄表
    、桃園市政府警察局舉發違反道路交通管理事件通知單各1
    份等為其論據。
四、訊據被告固坦承於109年12月2日凌晨1時30分許，將車牌號
    碼0000－00號自用小客車停放於桃園市○○區○○○街00號前，並
    經員警攔檢盤查，測得吐氣酒精濃度達每公升0.32毫克等情
    ，惟堅詞否認有何酒後不能安全駕駛之犯行，並辯稱：伊於
    上開時間、地點，僅係與友人在上開自用小客車內飲用酒類
    ，伊僅有發動車輛之引擎，並未駕駛車輛等語。經查：
　㈠被告於109年12月2日凌晨1時30分許，在車牌號碼0000－00號
    自用小客車內，遭員警攔檢盤查，經員警對其施以吐氣酒精
    濃度檢測，測得其吐氣酒精濃度達每公升0.32毫克等情，業
    據被告於警詢、偵訊、本院準備程序均坦承不諱（見桃園地
    檢109年度速偵字第6932號卷第15頁至第17頁、第61頁及反
    面、本院110年度交易字第352號卷第19頁至第23頁），並有
    呼氣酒精測試器檢定合格證書、酒精測定紀錄表、桃園市政
    府警察局舉發違反道路交通管理事件通知單各1份在卷可佐
    （見桃園地檢109年度速偵字第6932號卷第35頁至第37頁）
    ，是此部分事實，首堪認定。
　㈡被告於準備程序坦承其與許櫻馨於上開時間、地點，在車牌
    號碼0000－00號自用小客車內飲用酒類等語（見本院110年度
    交易字第352號卷第20頁至第21頁），核與證人許櫻馨於本
    院審理期日之證述相符（見本院110年度交易字第352號卷第
    67頁至第72頁），是以，被告確有於遭員警盤查、施以吐氣
    酒精濃度檢測前，在車牌號碼0000－00號自用小客車內飲酒
    乙節，亦堪認定；再者，證人即員警胡家偉於本院審理期日
    證稱：「被告沒有開車燈，才會去詢問他情況，問完後，覺
    得他身上跟車上一直有酒味傳出來，才問他有無喝酒，他說
    他有。被告當下有承認喝酒。」、「在盤查被告前，並沒有
    看到被告有駕駛車輛之行為。當天因為看見被告已經發動車
    輛，所以認為被告有駕駛行為。」（見本院110年度交易字
    第352號卷第73頁至第78頁），依員警胡家偉上開證述之證
    言，員警於上開時間、地點盤查被告前，並未見聞被告有何
    駕駛行為，僅有被告發動引擎停放車輛在該處，佐以本院於
    審理期日當庭勘驗員警之密錄器光碟（勘驗結果詳如附表一
    所示，見本院110年度交易字第352號卷第65頁至第67頁、第
    85頁至第87頁），員警於上開時間、地點盤查被告時，被告
    將車輛停放於路邊，該車輛之車燈亮起、引擎發動，然員警
    於盤查過程，僅強調被告業已「發動引擎」、「發動視同駕
    駛」，足見員警胡家偉雖至上開地點盤查被告，然斯時被告
    僅坐在上開自用小客車內，該自用小客車引擎雖有發動，然
    被告並未有何駕駛移動之情形，且觀諸員警胡家偉撰寫之職
    務報告，其亦無法追蹤被告駕駛之交通工具及來往方向等節
    （見本院109年度壢交簡字第3906號卷第43頁至第44頁），
    基此，本案固可認被告為警盤查、酒測前，確有飲用酒類及
    坐在已發動引擎之本案自用小客車內之事實，然尚乏積極證
    據足認被告有飲酒後駕駛移動機車之情事。
　㈢公訴人雖提出交通部107年3月15日交路字第1070402101號書
    函對於「駕駛行為」之解釋，而認本件被告既已發動引擎且
    處於得立即行駛車輛離去之狀態，自已該當刑法第185條之3
    第1項第1款所規定之「駕駛」行為等情，惟行政函文之解釋
    ，本未拘束法院之效力，況刑法第185條之3不能安全駕駛罪
    係屬抽象危險犯，不以發生具體危險為必要，而所謂之「駕
    駛」兼指「駕馭」、「行駛」之謂，即應以行為人業處於操
    縱、控制動力交通工具之狀態，並使其運動、行進為本罪之
    首要構成要件，是以倘僅於動力交通工具有所「駕馭」，而
    未以之行進，例如單純發動引擎後佇留該動力交通工具，仍
    非得認與「駕駛」相符，亦即該動力交通工具須已經啟動而
    在行為人之控制下行走，始與本罪之立法目的相符，倘如公
    訴人所稱「發動引擎」即相當於本罪之「駕駛行為」無非是
    擴張本罪之構成要件，前置刑法之處罰，有違於罪刑法定原
    則。
五、綜上，公訴人所提證據尚未達於通常一般人均不致有所懷疑
    ，而可確信被告確於飲酒後駕車行駛於道路之程度，而被飲
    酒後坐在發動引擎之自用小客車內，遍查卷內事證，亦無客
    觀事證認定被告有何操控移動上開車牌號碼0000－00號自用
    小客車之舉，難謂合於刑法第185條之3所稱之「駕駛」行為
    。此外，復查無其他積極證據足資證明被告確有檢察官所指
    酒後駕駛動力交通工具之公共危險犯行，本件不能證明被告
    犯罪，揆諸首揭規定及說明，既屬不能證明被告犯罪，自應
    為被告無罪之諭知。
據上論斷，應依刑事訴訟法第452 條、第301 條第1 項，判決如
主文。
本案經檢察官林郁芬聲請簡易判決處刑，檢察官周彤芬到庭執行
職務。 　　　
中　　華　　民　　國　　111 　年　　4 　　月　　29　　日
　　　　　        刑事第一庭    法　官　潘曉萱
以上正本證明與原本無異。
如不服本判決應於收受判決後20日內向本院提出上訴書狀，並應
敘述具體理由。其未敘述上訴理由者，應於上訴期間屆滿後20日
內向本院補提理由書(均須按他造當事人之人數附繕本)「切勿逕
送上級法院」。 
　　　　　　　　　　　　　　    書記官　黃宜貞
中　　華　　民　　國　　111 　年　　5 　　月　　2 　　日
附表一
編號 勘驗標的 勘驗結果   1 密錄器檔案 2020_1202_012833_001 【01：29：59-01：30：15】 員警走向一輛停駛於路邊之自小客車，該自小 客車為引擎發動狀態且車燈亮起；01：30：1 1，員警敲擊駕駛座位車窗示意駕駛（即本案 被告）搖下車窗。 【01：30：16-01：30：26】 被告搖下車窗，畫面可見附駕駛座坐著一名被 告女性友人，該名友人手上拿著酒瓶。 員警：大哥，你怎麼在這裡？ 被告：在這邊聊天 員警：在這邊聊天？ 被告：對。 員警：阿你還在喝酒？你車子發動還在喝？ 被告：（聽不清楚） 員警：可是你車子發動啦～ 【01：30：27-10：30：36】 被告：不是啦～ 被告女性友人：在這邊而已，住這邊而已。 被告：住這邊，我本來就停在這裡的。 【01：30：27-10：30：45】 被告女性友人：我下去買（手指前方），走過 來這邊而已啦，我們住這邊。 被告：對，我們本來就停這邊，我身份證可以 給你看。 【01：30：46-10：30：59】 被告：（找身份證）我就住這裡阿。 員警：你剛剛是去哪裡吃東西？ 被告：我們是買東西回來吃的。 員警：你在車上吃喔？ 被告：對。 【01：31：07-01：31：17】 （被告將身份證件遞給員警） 員警：你說你住哪裡？ 被告：住在那裡（左手指向畫面左方），就那 個巷子裡面。 員警：你怎麼不回家吃？ 被告：跟朋友聊天。 【01：31：26-01：31：31】 員警：重點是你車子發動了還在喝酒。 被告：因為我們要開那個啦。 員警：開什麼？   2 密錄器檔案 2020_1202_013134_002 【01：31：32-01：31：56】 被告：開空調。 員警：這跟你喝酒沒有關係，你車子發動你還 喝酒。 被告：我沒有開車阿。 員警：重點是你車子發動了阿。 員警：發動視同駕駛。 被告：（關閉車子引擎） 被告女性友人：太熱了啦，想說開一下，因為 我怕熱。 被告：對。 【01：32：03-01：32：13】 員警：你住哪裡？ 被告女性友人：我住跟他（被告）同一棟大 樓，我買東西過來這邊給他吃。 【01：32：14-01：34：32】 員警請被告下車，並對被告施以酒測程序，被 告持續跟員警爭執，員警持續跟被告稱發動視 同駕駛。